【裁判字號】    94,訴,571
【裁判日期】    950111
【裁判案由】    營利事業所得稅
【裁判全文】
臺中高等行政法院判決
                                九十四年度訴字第五七一號
                              .
原      告  上線洗車設備股份有限公司
代  表  人  甲○○
訴訟代理人  乙○○會計師
被      告  財政部臺灣省中區國稅局
代  表  人  丙○○
訴訟代理人  丁○○
上列當事人間因營利事業所得稅事件，原告不服財政部中華民國
九十四年八月十九日台財訴字第○九四○○三五三五七○號訴願
決定，提起行政訴訟。本院判決如下︰
    主  文
原告之訴駁回。
訴訟費用由原告負擔。
    事  實
甲、事實概要：緣原告民國九十年度營利事業所得稅結算申報，
    列報營業收入淨額新台幣（下同）五六、二二○、三一四元
    、營業成本四七、三二八、一七五元、營業費用及損失總額
    九、五九一、二三八元、非營業收入總額三四、六九七元，
    非營業損失及費用總額三、四四二、一○六元，全年所得額
    虧損四、一○六、五○八元。經被告所屬臺中市分局（原黎
    明稽徵所）函請原告提示該年度相關帳冊憑證供核未果，乃
    依行為時營利事業所得稅查核準則第六條規定，按該業（行
    業標準代號：二九九○－九九）同業利潤標準淨利率一○％
    核算營業淨利五、六二二、○三一元，加計非營業收入三四
    、七二九元，核定全年所得額五、六五六、七六○元，應補
    稅額一、三九四、六一三元。原告不服，申經復查未獲變更
    ，提起訴願遞遭駁回，遂提起本件行政訴訟。
乙、兩造聲明：
一、原告聲明求為判決：原處分（復查決定）及訴願決定均撤銷
    。
二、被告聲明求為判決：原告之訴駁回。
丙、兩造之陳述：
壹、原告起訴意旨略以：原告九十年度營利事業所得稅結算申報
    案件，除如期申報外，並依規定設帳記載，被告本應依該帳
    載核實認定。惟被告竟遽依同業利潤標準核定全年所得額，
    而未考量原告實際營業狀況，顯有違誤。
貳、被告答辯意旨略以：按納稅義務人於稽徵機關進行調查或復
    查時，有提供帳證供查核之義務，如未能提示帳證供查核，
    稽徵機關即得依同業利潤標準核定其所得額，所得稅法第八
    三條第一項規定甚明。本件原告九十年度營利事業所得稅結
    算申報案件，被告所屬黎明稽徵所於九十二年十一月六日以
    中區國稅黎明一字第○九二○○四七五六一號函請原告提示
    該年度相關帳冊憑證供核，原告申請延期提示，經初查以九
    十二年十二月三日中區國稅黎明一字第○九二○○五七六三
    八號函核准其延至同年十二月十四日提示，惟未提示。復查
    階段該所再以九十三年十二月二日中區國稅黎明一字第○九
    三○○五三一六三號函請原告提示九十年度相關帳冊憑證供
    核，原告復申請延期提示，又經該所以九十三年十二月廿日
    中區國稅黎明一字第○九三○○五六一八五號函核准其延至
    九十四年一月十三日提示，惟亦未提示。嗣被告再於九十四
    年三月十一日以中區國稅法一字第○九四○○一二六八一號
    函請原告提示帳簿及相關文據供核，惟迄未提示，以上均有
    郵政掛號郵件收件回執附原處分卷可稽，況訴願階段原告亦
    未檢附相關證據提起訴願，致仍無法就其訴願主張加以審酌
    。是被告依行為時營利事業所得稅查核準則第六條規定，按
    原告行業（行業標準代號：二九九○－九九）同業利潤標準
    淨利率一○％核算營業淨利五、六二二、○三一元，加計非
    營業收入三四、七二九元，核定全年所得額五、六五六、七
    六○元，並無違誤。
    理  由
一、按「稽徵機關進行調查或復查時，納稅義務人應提示有關各
    種證明所得額之帳簿、文據；其未提示者，稽徵機關得依查
    得之資料或同業利潤標準，核定其所得額。」、「本法第八
    十三條所稱之帳簿文據，其關係所得額之一部或關係課稅年
    度中某一期間之所得額，而納稅義務人未能提示者，稽徵機
    關得就該部分依查得資料或同業利潤標準核定其所得額。」
    分別為所得稅法第八十三條第一項及同法施行細則第八十一
    條第一項所明定。又「帳簿文據，其關係所得額之一部而未
    能提示者，依所得稅法施行細則第八十一條之規定辦理。但
    其核定所得額，以不超過當年度全部營業收入淨額依同業利
    潤標準核定之所得額為限。」行為時營利事業所得稅查核準
    則第六條第一項亦有明文。次按「納稅義務人於稽徵機關進
    行調查或復查時未提示該項帳簿文據或雖提示而有不完全者
    ，稽徵機關應依所得稅法第八十三條第二項規定時間命其提
    示或補正，如經過規定時間，而納稅義務人仍不遵照提示或
    補正者，稽徵機關始得依同條第一項後段規定，依查得之資
    料或同業利潤標準，核定其所得額。」最高行政法院六十一
    年度判字第一九八號著有判例。
二、本件原告九十年度營利事業所得稅結算申報，列報營業收入
    淨額五六、二二○、三一四元、營業成本四七、三二八、一
    七五元、營業費用及損失總額九、五九一、二三八元、非營
    業收入總額三四、六九七元，非營業損失及費用總額三、四
    四二、一○六元，全年所得額虧損四、一○六、五○八元。
    經被告函請原告提示該年度相關帳冊憑證供核未果，乃依行
    為時營利事業所得稅查核準則第六條規定，按該業（行業標
    準代號：二九九○－九九）同業利潤標準淨利率一○％核算
    營業淨利五、六二二、○三一元，加計非營業收入三四、七
    二九元，核定全年所得額五、六五六、七六○元，應補稅額
    一、三九四、六一三元。原告不服，循序提起本件行政訴訟
    。
三、原告訴稱：原告本年度營利事業所得稅結算申報案件，除如
    期申報外，並依規定設帳記載，被告本應依該帳載核實認定
    。惟被告竟遽依同業利潤標準核定全年所得額，而未考量原
    告實際營業狀況，顯有違誤等語。
四、經查，本件原告九十年度營利事業所得稅結算申報案件，經
    被告所屬黎明稽徵所於九十二年十一月六日以中區國稅黎明
    一字第○九二○○四七五六一號函請原告提示該年度相關帳
    冊憑證供核，原告申請延期提示，該所再以九十二年十二月
    三日中區國稅黎明一字第○九二○○五七六三八號函核准其
    延至同年十二月十四日提示，惟均未提示。原告申請復查時
    ，該所再以九十三年十二月二日中區國稅黎明一字第○九三
    ○○五三一六三號函請原告提示九十年度相關帳冊憑證供核
    ，原告復申請延期提示，經該所以九十三年十二月廿日中區
    國稅黎明一字第○九三○○五六一八五號函核准其延至九十
    四年一月十三日提示，亦未提示。嗣被告再於九十四年三月
    十一日以中區國稅法一字第○九四○○一二六八一號函請原
    告提示帳簿及相關文據供核，惟迄未提示，均有郵政掛號郵
    件收件回執附原處分卷（未編頁號）可稽。又原告提起訴願
    及於本件審理時亦無法提出上開帳簿文據，是被告依行為時
    營利事業所得稅查核準則第六條規定，按原告行業（行業標
    準代號：二九九○－九九）同業利潤標準淨利率一○％核算
    營業淨利五、六二二、○三一元，加計非營業收入三四、七
    二九元，核定全年所得額五、六五六、七六○元，自屬有據
    。
五、從而，原告既無法提示其九十年度相關帳冊憑證，供被告查
    核其本年度所得額，被告按上開同業利潤標準核定其所得額
    ，依首開規定及說明，並無違誤，訴願決定予以維持，亦無
    不合，原告請求撤銷復查決定及訴願決定，為無理由，其訴
    應予駁回。
據上論結，本件原告之訴為無理由，依行政訴訟法第一百九十五
條第一項後段、第九十八條第三項後段，判決如主文。
中    華    民    國    95    年    1    月     11    日
                第三庭審判長法  官  沈  應  南
                            法  官  林  秋  華
                            法  官  許  武  峰
以上正本證明與原本無異。
如不服本判決，應於判決送達後20日內向本院提出上訴書狀，其
未表明上訴理由者，應於提起上訴後20日內向本院提出上訴理由
書（須依對造人數附具繕本）；如於本判決宣示或公告後送達前
提起上訴者，應於判決送達後20日內補提上訴理由書（須附繕本
）。未表明上訴理由者，逕以裁定駁回。
提起上訴應預繳送達用雙掛號郵票390元（34元及5元郵票各10份
)。
中    華    民    國    95    年    1    月     19    日
                            書記官  陳  鼎  鈞


司法院資訊處製作；財團法人民間司法改革基金會備份。
